【裁判字號】    92,訴緝,184
【裁判日期】    921128
【裁判案由】    搶奪
【裁判全文】
臺灣高雄地方法院刑事判決                        九十二年度訴緝字第一八四號
    公  訴  人  臺灣高雄地方法院檢察署檢察官
    被      告  乙○○
    選任辯護人  本院公設辯護人甲○○
右列被告因搶奪案件，經檢察官提起公訴（九十二年度偵字第五一四五號），本院判
決如左：
    主  文
乙○○共同意圖為自己不法之所有，而搶奪他人之動產，未遂，處有期徒刑柒月。
    事  實
一、乙○○、馬春朝（業經本院判刑確定）基於共同意圖為自己不法所有之犯意聯絡
    ，於民國九十二年三月三日二十時許，由乙○○駕駛ＺＤＢ－九二五號輕型機車
    途經高雄市○○區○○路加工區附近時，偶遇丙○○乘騎ＸＺＴ二二六號機車由
    東向西行經加昌路加工區第七出口處，乙○○、馬春朝見有機可乘，遂臨時起意
    ，先由乙○○駕駛機車自丙○○之右後方靠近，馬春朝趁丙○○不備時，以徒手
    拉扯之方式，下手行搶丙○○背在右肩之皮包（內有新台幣（下同）一萬二千元
    、身分證一張、駕照一張、信用卡三張），惟因丙○○受搶後奮力保護，且蕭女
    當時係反穿外套，馬春朝又不鬆手，故兩人拉扯不久後，即因丙○○失去重心人
    車倒地而未得逞，並致使丙○○受有左跟骨骨折、右腳挫傷合併擦傷、右手手肘
    及膝擦傷等傷害（傷害部分未據告訴）。馬春朝行搶未得逞後，乙○○旋即配合
    加速逃逸，惟其行搶之經過，正為駕駛ＹＥ－八○八七號之林文聘及其上乘客陳
    宏宇目睹全部過程，乃自後追躡乙○○及馬春朝，並將其逼至路邊使之倒地後，
    為見義勇為之路人逮捕並報警查獲。
二、案經高雄市政府警察局楠梓分局報請台灣高雄地方法院檢察署檢察官偵查起訴。
    理  由
一、訊據被告乙○○於本院審理中固不否認：於右述時地，伊確有駕駛ＺＤＢ－九二
    五號輕型機車，以時速四、五十公里之速度，附載同案被告馬春朝行經上開地點
    等情，惟矢口否認有何共同搶奪之犯行，辯稱：馬春朝係在下手行搶被害人丙○
    ○後，才叫伊加速逃離現場，馬春朝行搶時，伊並不知情云云。經查：
  (一)就被害人被行搶之過程，業經被害人丙○○於偵查中明確證稱：在上述時、地，
    因有一個人搶我皮包，拖了我一下，我就摔下來，我有叫搶奪，路人看到他們，
    就把他們抓起來等語（見偵卷第十一頁背面），核與證人陳宏宇於偵查中所證：
    被害人被機車後座之男生（即被告馬春朝）行搶後，就大叫然後就拖行跌倒等情
    ，及同案被告馬春朝於本院前次審理中所供：因被害人當時外套反穿，皮包掛在
    右肩，故伊拉一下子後無法將被害人之皮包拉下，被害人隨之跌倒等語，互核大
    致相符，而堪採信。
  (二)被害人丙○○於警詢中雖曾陳稱：曾遭搶其皮包的歹徒，強拉其皮包，並騎車將
    其拖行數十公尺遠云云，然被害人於本院前次調查中則改稱：係遭拖行約十公尺
    云云；而證人林文聘於本院前次調查中亦證稱：被害人經拖行約十公尺云云，惟
    被害人當時係駕駛機車時遭搶，非步行時遭搶，而衡諸常情，同案被告馬春朝應
    無如此大之氣力，將被害人與被害人所駕駛之機車一併在地上拖行；且證人呂建
    璋即當日另一位在場目擊搶案之人，於本院調查中結稱：被害人遭搶之皮包係掉
    落在被害人所駕駛之機車旁等語（見本院九十二年五月八日訊問筆錄），顯見被
    害人應係遭馬春朝拉扯不久後，因被害人外套反穿致馬春朝無法行搶得逞，且馬
    春朝於行搶時，係在被告乙○○駕駛機車行進之中所為，而當時被害人亦係於行
    車當中，故被害人在馬春朝拉扯後不久，即因重心不穩而倒下，始符常情，是被
    害人丙○○與證人林文聘於警詢及本院中上開所證，尚有違誤。
  (三)同案被告馬春朝雖下手行搶被害人之皮包一個，然實際上並未得手等情，業經馬
    春朝於本院前次調查中供述明確，核與上開證人呂建璋於本院中所證大致相符，
    已如前述，是本件被告與同案被告馬春朝搶奪被害人皮包未得逞之事實，亦堪認
    定。
  (四)至被告雖於本院審理中以前詞置辯，而同案被告馬春朝於本院前次審理中亦供稱
    ：其下手行搶時，被告乙○○並不知情云云。然被告於九十二年三月二十六日檢
    察官傳訊證人林文聘、陳宏宇對於渠等二人搶奪過程詳為證述後，經檢察官訊問
    被告有何意見時，明確供稱：他們說的沒有錯。我先生是擔心我有事，才供稱是
    他騎機車並下手行搶等語（見偵卷九十二年三月二十六日訊問筆錄）；且於本院
    調查中亦不否認本件搶案，係由其駕駛上開機車附載共同被告馬春朝所為，及渠
    等二人為本件搶案之目的係因積欠地下錢莊債務，家中尚有三名子女需扶養等語
    （見本院九十二年五月八日訊問筆錄），足見被告對於本件搶案，與被告馬春朝
    確有犯意之聯絡，及行為之分擔，並非毫不知情；且被告於本院審理中亦自承：
    其於馬春朝行搶未果後，有加速逃離現場之行為，更可見其情虛之處，是被告此
    部分辯解，及同案被告馬春朝上開所供，均不足採信，應以被告於檢察官偵訊中
    所述，及本院九十二年五月八日庭訊時所述為可採，被告對於上開犯行，與同案
    被告馬春朝間，確有犯意之聯絡，及行為分擔，應屬無訛。
  (五)又警方於本件搶案發生後趕抵現場時，雖在現場之地上發現水果刀一把，然此把
    水果刀原係放於被告二人所駕駛之機車內，嗣因證人林文聘追逐同案被告馬春朝
    及被告二人，而渠等二人因遭追逐重心不穩跌倒後，始從機車內掉出，業經同案
    被告馬春朝及被告於本院前次調查中供述明確；而被害人丙○○於本院調查中亦
    證稱：其僅遭徒手行搶，並未遭被告持刀行搶等語（見本院九十二年五月八日訊
    問筆錄），故渠等二人共同行搶之際，並未將該把水果刀用作行搶之工具，及持
    之對被害人行搶之事實甚為明確，是自難以上開水果刀係自現場扣得，且為渠等
    二人所有，即以此遽認被告與同案被告馬春朝有共同攜帶兇器行搶之犯行，是被
    告與同案被告馬春朝上開所供，堪予採信。
  (六)此外，復有扣押物品目錄表、贓物認領保管收據各一份、診斷證明書一紙、現場
    查獲照片八張在卷可資佐證，是綜上所述，本件被告之犯罪事證明確，應予依法
    論科。
二、核被告所為，係犯刑法第三百二十五條第三項、第一項之搶奪未遂罪。被告與同
    案被告馬春朝就上開犯行，有犯意之聯絡，行為之分擔，為共同正犯。又被告與
    同案被告馬春朝雖已著手於搶奪犯罪行為之實施，然下手之共同被告馬春朝並未
    實際搶得被害人之上述皮包，並置於渠等二人之實力支配下，故為未遂犯，爰依
    刑法第二十六條前段之規定減輕其刑，公訴人認被告係犯同條第一項之搶奪既遂
    罪，容有誤會。爰審酌被告犯行對於被害人所生之危害，本件係由同案被告馬春
    朝實際下手行搶，被告參與犯罪之程度較馬春朝為輕，被告之犯罪動機係因缺錢
    一時失慮始鋌而走險及其他一切情狀，量處如主文所示之刑。至未扣案之ＺＤＢ
    －九二五號輕型機車，雖係被告所有，業據被告於偵查中所供認，並有車籍作業
    系統查詢認可資料一紙可按，並供渠等二人犯罪所用之物，然該部機車價值較鉅
    ，且非義務應沒收之物，是本院認並無加以宣告沒收之必要；又前揭掉落現場之
    水果刀並未扣案，且無證據證明係被告及共犯馬春朝二人供犯罪所用之物，亦不
    另諭知沒收，附此敘明。
據上論斷，應依刑事訴訟法第二百九十九條第一項前段，刑法第二十八條、第三百二
十五條第三項、第一項、第二十六條前段，判決如主文。
本案經檢察官丁○○到庭執行職務。
中      華      民      國    九十二    年     十一     月    二十八    日
                                    臺灣高雄地方法院刑事第十一庭
                                      審判長法  官  李  璧  君
                                            法  官  卓  立  婷
                                            法  官  吳  志  豪
右正本證明與原本無異。
如不服本判決，應於判決送達後十日內，向本院提出上訴狀。
                                            書記官  邱  秋  珍
中      華      民      國    九十二    年     十一     月    二十八    日
附錄本案論罪科刑法條全文︰
刑法第三百二十五條
意圖為自己或第三人不法之所有，而搶奪他人之動產者，處六月以上五年以下有期徒
刑。
因而致人於死者，處無期徒刑或七年以上有期徒刑，致重傷者，處三年以上十年以下
有期徒刑。
第一項之未遂犯罰之。


司法院資訊處製作；財團法人民間司法改革基金會備份。
